臺灣臺北地方法院刑事判決　　　　　　　 94年度訴字第407號
公　訴　人　臺灣臺北地方法院檢察署檢察官
被　　　告　丑○○
選任辯護人　羅秉成律師
被　　　告　子○○
選任辯護人　蔡本勇律師
被　　　告　壬○○
選任辯護人　劉師婷律師
被　　　告　辛○○
選任辯護人　張迺良律師
　　　　　　李振華律師
上列被告因貪污等案件，經檢察官提起公訴（九十二年度偵字第
六五一一號），本院判決如下：
    主  文
丑○○、子○○、壬○○、辛○○均無罪。
    理  由
一、公訴意旨略以：被告丑○○於民國八十八、八十九年間擔任
    臺北縣淡水鎮天生國民小學（下稱天生國小）校長，被告子
    ○○係該校總務主任；被告壬○○於八十八、八十九年間為
    臺北縣金山鄉金美國民小學（下稱金美國小）校長，被告辛○○為該校總務主任，分別為依據法令從事於經辦各該學校
    公用工程及購辦公用器材物品業務等公務之人員。八十八至
    八十九年間，天生國小及金美國小分別向教育部及臺北縣政
    府申請多筆補助款，辦理「改善教學環境及設備」等採購（
    各該採購案詳如附表所示），其中包括天生國小八十九年五
    月十二日、五月二十三日及六月三十日守衛室興建工程案（
    以下合稱甲案）、八十八年十二月十四日改善教學環境設備
    案（下稱乙案），及金美國小八十八年七月二十一日教育部
    補助各國民中學購置圖書教學設備案（下稱丙案）、八十八
    年十二月十六日改善教學環境及設備案（下稱丁案）、八十
    九年四月二十六日鄉土教學設備案（下稱戊案）、八十九年
    十月十九日改善教學環境設備案（下稱己案）。被告丑○○
    、子○○、壬○○、辛○○分別為上開採購案之經辦及監督
    人員，均明知相關採購作業應依政府採購法之規定為之，仍
    由臺北縣議員林孝光之助理丁○○介紹之廠商己○○（通緝
    中）代為編制採購預算書，而子○○、辛○○明知該等招標
    預算書並非其依法訪價所編列，丑○○、壬○○亦知該等預
    算書係己○○所編列，其內容有浮報採購價額、不符採購需
    求或為特殊規格物品等舞弊情事下，竟未本其經辦及監督經
    辦採購之職務，未調整或刪除己○○所編列之採購項目及底
    價，而逕依己○○所浮編之預算書進行如附表之採購，足以
    生損害於公庫預算應撙節開支之目的，任由己○○以九鼎國
    際股份有限公司（下稱九鼎公司）、格麗斯國際股份有限公
    司（下稱格麗斯公司）、穀粒國際股份有限公司（下稱穀粒
    公司）、傑匠辦公家具有限公司（下稱傑匠公司）、統揚實
    業股份有限公司（下稱統揚公司）、宜興隆企業有限公司（
    下稱宜興隆公司）名義圍標，至前開採購案均由己○○以接
    近底價之金額得標承作，己○○牟取不法利益約新臺幣（下
    同）六百二十餘萬元等語，因認被告丑○○、子○○、壬○○、辛○○四人均涉犯貪污治罪條例第四條第一項第三款之
    公務員浮報價額罪及刑法第二百十三條之公務員於公文書登
    載不實罪嫌等語。
二、按犯罪事實應依證據認定之，無證據不得認定其犯罪事實，
    又不能證明被告犯罪者，應諭知無罪之判決，刑事訴訟法第
    一百五十四條第二項、第三百零一條第一項分別定有明文。
    又認定犯罪事實所憑之證據，雖不以直接證據為限，間接證
    據亦包括在內，然而無論直接或間接證據，其為訴訟上之證
    明，須於通常一般之人均不致有所懷疑，而得確信其為真實
    之程度者，始得據為有罪之認定，倘其證明尚未達到此一程
    度，而有合理之懷疑存在、無從為有罪之確信時，自應為無
    罪之判決，此有最高法院七十六年臺上字第四九八六號判例
    可資參照。而貪污治罪條例第四條第一項第三款規定之「建
    築或經辦公用工程或購辦公用器材、物品，浮報價額、數量
    、收取回扣或有其他舞弊情事」，其所謂「浮報價額、數量
    」者，係指就原價格，故為提高，以少報多，或數量以少報
    多而從中圖利之謂；而該條所指之其他舞弊情事，係指其違
    法行為並非浮報價額、數量或收受回扣，但與之有同質性之
    犯罪行為，始屬相當（最高法院九十六年度台上字第七七三
    號判決參照）。
三、證據能力部分方面
（一）按被告以外之人於審判外之言詞或書面陳述，除法律有規
      定者外，不得作為證據，刑事訴訟法第一百五十九條第一
      項定有明文。此項規定，係因證人應以其親身經歷為證據
      之方法，故證人以聽自他人傳述之詞為證言，因非親身經
      歷，無法經由詰問及供述態度以驗證其觀察力、記憶力、
      表現力之真實性，易造成不正確傳達之危險，原則上無證
      據能力，至證人之個人意見或推測之詞，除係以其實際經
      驗為基礎者外，亦不得作為證據（最高法院九十五年度臺
      上字第三七零五號判決、九十三年臺上字第四一四六號判
      決參照）。公訴人以證人癸○○於調查局接受詢問時對於
      聲寶冷氣機ＡＷ1168Ｖ型價格之供述（見臺灣臺北地方法
      院檢察署九十一年度他字第二三九四號卷一【下稱他字卷
      一】第三五頁背面）為證據，惟證人癸○○並非聲寶冷氣
      之經銷商，如遇有人欲購買聲寶牌之冷氣，會先向其他廠
      商調貨後報價，於調查局人員詢問時，其誤認為是調查局
      要買冷氣，並非以其曾經銷售聲寶牌冷氣之親身經歷估算
      價錢，而係以調查局詢問之機種型號向其他調貨廠商詢價
      （見本院卷二第一二六頁背面至一二九頁背面），足徵證
      人癸○○於調查局之詢問筆錄，並非其販售聲寶冷氣機之
      親身經歷，而係證人癸○○聽聞調貨廠商所得之轉述而為
      審判外之陳述，且證人癸○○亦已於本院審理時到庭證稱
      不復記憶該調貨廠商姓名，是雖證人癸○○於本院審理時
      曾接受詰問及訊問，亦無法取得證據能力，從而證人癸○○於調查局詢問時之證詞無證據能力，合先敘明。
（二）被告以外之人於審判中有下列情形之一，其於檢察事務官
      、司法警察官或司法警察調查中所為之陳述，經證明具有
      可信之特別情況，且為證明犯罪事實之存否所必要者，得
      為證據：一、死亡者。二、身心障礙致記憶喪失或無法陳
      述者。三、滯留國外或所在不明而無法傳喚或傳喚不到者
      。四、到庭後無正當理由拒絕陳述者，為刑事訴訟法第一
      百五十九條之三所明定。而於各被告之案件，對其他共同
      被告或共犯為調查，該人即屬證人。查同案被告己○○於
      九十一年六月二十六日接受調查局詢問後，旋於同年七月
      七日出境而滯留國外，業經本院發佈通緝在案，此有臺北
      市大安區戶政事務所北市安戶字第０九五三０七一六八０
      ０號函及被告前案紀錄表附卷可稽（見本院卷一第二四六
      、三０七至三一０頁），是客觀上顯無法傳喚己○○接受
      交互詰問，且己○○係公訴人所指被告涉犯貪污之採購案
      件投標廠商實際負責人，其所言為證明犯罪事實存否所必
      要，又無證據顯示其於接受調查局詢問時有受是詐欺、脅
      迫取供之事，是其於調查局詢問之證詞應有證據能力。
（三）被告子○○、被告丑○○對於對方是否犯罪之陳述，以及
      被告壬○○、被告辛○○對於對方是否犯罪之陳述，均為
      被告以外之人之陳述，如欲引用被告以證人身分在司法警
      察調查中之陳述為審判時之證據，即應先證明其證詞符合
      前揭條文所示得引為證據之要件。查被告於接受司法警察
      詢問後，並無刑事訴訟法第一百五十九條之一所定各款之
      例外情事發生，故被告子○○、丑○○、壬○○、辛○○
      於調查局詢問時對於彼此是否犯罪之供述，皆屬被告以外
      之人於審判外之陳述，且無得引為證據之例外情形，復據
      各該辯護人均否認該等審判外陳述之證據能力，故皆無證
      據能力。
（四）被告以外之人於偵查中向檢察官所為之陳述，除顯有不可
      信之情況者外，得為證據，固為刑事訴訟法第一百五十九
      條之一第二項所定，然共同被告對於被告本人之案件，乃
      被告以外之第三人，已如前述，是該調查程序自應依刑事
      訴訟法第一百五十八條之三、第二百八十七條之二規定，
      以人證之規定踐行調查程序，使得以其陳述作為判斷被告
      本人犯罪事實之依據，此乃證據絕對排除法則，且於檢察
      官偵查及審判中，均有其適用（最高法院九十五年度臺上
      字第三九七九號判決參照）。被告丑○○、子○○、壬○○、辛○○於九十一年六月二十七日分別於偵查中以被告
      身分接受訊問，其對於同案被告之陳述，皆係被告以外之
      人於偵查中之陳述，均未經具結，復經辯護人否認其證據
      能力，是上開以被告身分所為供述對其餘共同被告均無證
      據能力，亦予敘明。
四、訊據被告丑○○、子○○、壬○○、辛○○四人雖均坦承於
    前揭時地經辦各該採購案之事實，惟均堅決否認經辦之採購
    預算書係由己○○編製，亦均否認明知己○○綁標或有浮報
    價額而有貪污或登載不實公文書犯行，被告丑○○辯稱：伊
    信賴總務主任所為處理程序，如形式上合於法定程序即用印
    於相關文件；被告子○○則辯稱：伊是教師兼任總務主任，
    仍須負責教學工作，對採購適宜及物品價格並不專業，但仍
    有向其他公司訪價或上網比價，部份預算書內容是參考丙○○或己○○提供之參考目錄及價格表後，逕行編列預算書，
    由營繕小組成員討論後，再由校長核定；被告壬○○則以：
    伊均依照採購法之規定辦理，沒有浮報價額或登載不實公文
    書之犯意等語置辯；被告辛○○則係辯稱：伊第一次當總務
    主任，在認知中都是依照政府採購法的規定，確實有上網公
    開招標，廠商伊也都不認識等語。經查：
（一）刑法於九十四年一月七日修正部份條文，於同年二月二日
      公布，並於九十五年七月一日施行。修正前刑法第十條第
      二項規定：稱公務員者，為依法令從事於公務之人員。而
      修正後刑法第十條第二項規定：稱公務員者，謂下列人員
      ：一、依法令服務於國家、地方自治團體所屬機關而具有
      法定職務權限，以及其他依法令從事於公共事務，而具有
      法定職務權限者。二、受國家、地方自治團體所屬機關依
      法委託，從事與委託機關權限有關之公共事務者。該修正
      理由固謂修正前條文極為抽象、模糊，未區別其從事職務
      之種類，即課予刑事責任，而有不當擴大刑罰權之情形，
      縱服務於國家或地方自治團體所屬機關，例如僱用之保全
      或清潔人員，應不認其為刑法上公務員，如非服務於國家
      或地方自治團體所屬機關，而具有依其他依法令從事於公
      共事務而具有法定權限者，因其從事法定之公共事項，應
      視為刑法上之公務員。惟此公務員定義之修正，並非否認
      所有依法令或受託從事私經濟行政者為刑法上公務員之可
      能性，蓋私經濟行政雖指國家並非居於公權力主體地位行
      使其統治權，然例如營造或租用辦公廳舍、採購公務用品
      、僱用臨時性工作人員等行為，均係行政機關為推行行政
      事務需要之物資或勞務之支援，雖以私法行為取得其所需
      ，但仍係代表國庫處分其財產，不可與私人間之私法行為
      等同視之，而謂行政機關於私經濟之範疇，即可概受民法
      上司法自治原則之支配，而不受任何行為法方面之限制，
      立法者制定政府採購法，亦在使上開私經濟行為受有一定
      之規範，即為適證。公立國民小學由直轄市或縣市政府設
      置，具有辦理國民教育之職權，無論是否依行政法之概念
      以營造物視之，或其獨立性是否高於一般地方自治團體所
      屬機關，均屬於各直轄市或縣市政府所屬機關無疑。而國
      民小學之採購案，依政府採購法第三條規定，亦應適用政
      府採購法，而其員工依該法律規定經辦或監辦採購案件，
      應屬受地方自治團體所屬機關委託，從事與委託機關權限
      有關之公共事務，於刑法修正前、後，均屬於刑法定義之
      公務員，合先敘明。
（二）按被告之自白，不得作為有罪判決之唯一證據，仍應調查
      其他必要之證據，以察其是否與事實相符，刑事訴訟法第
      一百五十六條第二項定有明文。公訴人稱上開各採購案之
      預算書均為己○○所編製，係依據被告於調查局接受詢問
      及偵查中所言為證據，被告黃春雄、壬○○對於被告子○○、辛○○是否直接使用己○○製作、編列底價之預算書
      等供述，均屬證人於審判外之所言，於調查局詢問時所言
      不符合傳聞法則而得引為證據之例外，於偵查中之供述又
      未經具結，並無證據能力，已如前述，而被告子○○於偵
      查中所稱：丙○○提供給我做好的預算書，給縣政府或鎮
      公所（他字卷一第三一０頁），或被告辛○○於偵查中所
      言：己○○就說他回去幫我們做預算書，後來就把四份預
      算書給我，我一份留學校，一份送縣政府，一份留學校主
      計，我都有在上面蓋學校大印（他字卷一第三０七頁背面
      ）等語，雖為被告於偵查中之自白，惟如無其他證據佐證
      ，亦不得作為認定被告有罪之證據，然除被告子○○、辛○○上開供述外，遍查全卷，均無證據可證實被告上開自
      白與事實相符，且參酌同案被告己○○於調查局之證述亦
      堅決否認有何代編學校預算書情事（他字卷二第二三一至
      二六一頁），並衡諸天生及金美國小獲得議員補助款之經
      過，業據證人即臺北縣議員林孝光助理丁○○到庭證述：
      伊於八十八、八十九年間擔任林孝光議員之助理，八十八
      、八十九年間一般申請補助款，議員會告訴伊訊息，可能
      是學校有需求，要伊過去學校看一下，伊只負責回報需求
      ，金額是由議員去看單位（學校）的需求，但議員的補助
      款有限，所以不一定都可以滿足，伊到學校都先跟校長致
      意，先拜會校長再由總務主任帶伊去看學校的需求，伊不
      認識己○○或丙○○，也沒有介紹己○○跟學校討論預算
      書的事情等語詳實（本院卷二第四五至四七、七七至八十
      頁），是被告子○○、辛○○於本院審理中辯稱係參考己○○等廠商提供之型錄、估價單或報價單，經過親自訪價
      而製作預算書，於偵查中係將己○○提供之報價單或估價
      單誤為預算書而屬錯誤記憶等語，尚非不可採信。
（三）公訴人認被告等任由己○○、甲○○、乙○○以九鼎公司
      、格麗斯公司、穀粒公司、歐帝公司、傑匠公司、統揚公
      司、宜興隆公司名義共同搭配陪標或圍標，致上開採購案
      均由己○○以接近底價金額得標承作等情，無非以己○○
      於調查中承認其有請其他廠商陪標等供述為依據。然而縱
      使該採購案均有圍標或陪標之情形，若欲認定被告明知有
      借用或冒用他人名義或證件投標、不同投標廠商間之投標
      文件內容有重大異常關連等政府採購法第五十條第一項各
      款規定之不予開標或決標之情形，仍為圖他人利益逕予開
      標及決標，則尚須其他積極證據，否則難遽以該結果反推
      被告於事前之知情。查被告辦理上開採購案時，政府採購
      法方於八十七年五月二十七日公布，且立法院於制訂該法
      時，即考量政府採購法對政府機關辦理採購作業之影響甚
      鉅，而自制訂公布該法以迄生效施行，定有一年之日出條
      款，是政府採購法係於八十八年五月二十七日起始生效施
      行，且如經辦或監辦人員因對於政府採購應注意之事項尚
      不熟稔而犯有錯誤，該等行政疏失之責任亦不盡然等同於
      刑事上之故意。查行政院公共工程委員會（下稱公共工程
      委員會）於八十九年六月八日特以（八九）工程企字第八
      九零一五九九三號函臚列政府採購各種可能發生之違失情
      形，其中包括押標金連號，更足見押標金是否為連號之支
      票此一細節，常為採購之經辦或監辦人員所疏忽，有該函
      影本可佐（本院卷二第五四頁）。被告雖分別有處理校務
      等行政經驗，然均係教育體系出身而以教學為專業，衡其
      辦理上開採購案之時點，對於方施行之政府採購法應如何
      運作，尚在摸索學習階段，是否被告四人確實於該法甫行
      生效時即已洞悉廠商圍標之型態，卷內並無積極證據可資
      佐證。再者，附卷之上開採購案投標文件，形式上均已符
      合政府採購法對於投標文件之要求，且亦無不同投標廠商
      估價單之字跡相同等明顯關連性，此有被告辦理上開採購
      案之招標文件、廠商投標文件附卷可稽。被告等並非僅負
      責單一或少數之採購案，其注意能力有限，而參諸證人即
      金美國小於八十八、八十九年間擔任主計之戊○○所稱：
      伊擔任主計，在被告辛○○於八十八年、八十九年擔任金
      美國小總務主任時所經辦的採購案預算書，外觀上並無明
      顯違法的情形，且伊監標時，有審核是否符合政府採購法
      的程序（本院卷二第四九、五十頁），以及證人即天生國
      小主計江明潔於調查時之證述：天生國小有成立營繕小組
      ，得標廠商之押標金連號情形，伊沒有發現，當時也沒有
      注意到單價及總價偏高的情形等語（他字卷二第三二六頁
      以下），則由專業之主計人員於本案各該採購案決標時，
      亦均未發現投標廠商有何異常或違法之處，本已難認被告
      四人有何明知廠商違法仍予採購情事，另再參照行政院公
      共工程委員會係直至八十九年六月八日間始行公告押標金
      支票連號為異常，顯見政府採購法之主管機關即公共工程
      委員會係於該法生效施行一年後，方彙整此投標異常類型
      ，更足認臺灣地區各機關於政府採購法生效之初期，因對
      該法之規範未臻熟悉而時有疏忽，公共工程委員會乃發函
      提醒各機關注意，故被告四人縱於辦理本件採購時，疏未
      查覺己○○等廠商有押標金支票連號或圍標情事，亦難據
      以推論被告四人於開標時已發現己○○之圍標行為而故意
      包庇。
（四）臺北縣政府於八十八年十二月十九日頒布臺北縣各級學校
      採購處理要點，規定各級學校於採購金額未達一百萬元之
      採購案，均由學校自辦，其招標方式為「公開徵求三家以
      上廠商提供書面報價或企畫書進行比價或議價；並刊登政
      府公報或公開於主管機關資訊網路」，有臺北縣政府公報
      刊登之該採購處理要點附卷（本院卷一第二一八至二二一
      頁），而被告於辦理附表所示各該採購案時，均已踐行上
      開臺北縣各級學校採購處理要點所規範之刊登採購資訊於
      網路之法定要件，且金美國小採購案中亦有與己○○無關
      之雅仕通企業社參與投標，亦據證人己○○證述無訛（他
      字卷二第二三八頁），足證不特定之廠商均得依循網路公
      告之採購資訊參與投標，是被告四人辯稱主觀上均認採購
      程序符合政府採購法乙節，尚堪採信。
（五）就公訴人所指上開採購案中之瑕疵，是否構成公訴人所指
      之罪名，逐項分述如下：
  1.甲案
    (1)公訴人認被告丑○○、子○○明知守衛室興建工程案之相
      關採購價額浮列，無非以證人寅○○於調查局詢問時之證
      言為依據，認為以天生國小上開興建案之工程規格，守衛
      室之興建即使包含合理之利潤，合理之價格應在二十五萬
      二百元，如含稅則約在二十八萬左右，如以八十八年、八
      十九年人工較貴之情形計算，應僅多二、三萬元左右。然
      而該守衛室興建工程案，採購內容包括建材、人工，均可
      能隨完工日數、工地位置、當時市場之供需情形、工程品
      質之優劣等因素變動，客觀上不存有何固定之價格，以被
      告依照政府採購法上網公告、公開招標之採購方式以觀，
      最後採購之價格全由各投標廠商依自己的承作條件投標，
      而經市場競爭決定，並無所謂「原價格」，自更無將原價
      格固為提高，以少報多而從中圖利可謂。縱公訴人能證明
      被告所採購之物品高於一般市價，若被告並非以市價購入
      採購物品，而故以較高金額報價、請款並從中賺取價差，
      亦無成立貪污治罪條例第四條第一項第三款之經辦公用工
      程浮報價額罪之可能。而本件既無所謂原價格，關於預算
      書各項採購項目之價格，亦無所謂不實，被告將該價格登
      載於職務上所掌之公文書，自不成立刑法第二百十三條公
      務員登載不實罪。
    (2)證人寅○○與鍾立川成立之峰川興業有限公司雖有承包機
      關學校之營繕工程之經驗，但其較少有估價之經驗，對於
      當時於調查局接受詢問時是否看過該工程案之規劃圖做成
      估價單已無印象，且經本院當庭提示上開守衛室興建工程
      案之規劃圖，證人寅○○亦表示：屋頂的價錢無法估算，
      牆面版要看用什麼材料才能估價，與調查局詢問時相比，
      現在估價會比較準確，化糞池及基座的部份一定要向做化
      糞池的廠商詢價，自己沒有辦法估算，衛浴設備一組多少
      錢要看形式而定，如果現場有二棵榕樹及二棵酒瓶椰子要
      搬遷，編列搬遷費是合理的，亦應該報價，自己也沒有做
      過木屋工程之估價經驗，當初接受調查局詢問時不知道業
      主是誰，也沒有去看過工地之現場，施工的地點會影響估
      價，如果師傅來回車程較遠，需時較久，都會反映在估價
      裡面，估價時是以九十一年的價格計算，遷移樹木的價格
      取決於遷移路途及樹的大小，很難估計，整地的話要看面
      積多大決定費用等語在卷（本院卷二第一三０至一三三頁
      背面）。是依卷內證據，該等採購物件均有確實施作之事
      實，有本院勘驗筆錄在卷足憑（本院卷一第二八０至二九
      二頁），而證人寅○○固曾於調查局詢問時證述採購價格
      過高云云，然審酌證人寅○○業已於本院證述伊於調查局
      並未曾看過工程圖、亦不知施工地點與相關面積等語明確
      ，則其於偵查中之證詞本乏依據，是公訴人認該採購案中
      有浮列五金配件、搬運費、施工費，而所列屋頂、內外牆
      、牆面版、門框、窗框、氣密窗、實木門、內牆隔間工程
      、地板、天花板（輕鋼架）、基座及化糞池、衛浴設備全
      組、拆除舊有建築、清運費、雜項及水電費用均過高等，
      尚屬無據。
    (3)公訴人稱基座之施工竟晚於該守衛室之屋頂、內外牆、門
      框及窗框完工後方發包，然查該項工程中之基座施工費用
      ，係指化糞池之基座，並非指守衛室之基座，已經本院於
      九十五年五月十五日至天生國小勘驗，於天生國小之守衛
      室後側確有一化糞池，經實地移除其上水泥蓋，內有內長
      寬與水泥蓋相同之水泥基座，並有勘驗照片六張附卷可稽
      （本院卷一第二八三至二八五頁）。公訴人認建築物基座
      不可能晚於建築物結構施工而認本件舞弊，應係天生國小
      採購細項僅概要記載為基座，而未加註係另於守衛室旁挖
      製化糞池基座所生誤會。
    (4)公訴人另稱採購內容浮列搬運費，「拆除舊有建築」及「
      清運費」均未依約執行等情，然查天生國小大門口左、右
      兩側本有種植相對稱之酒瓶椰子及榕樹，其中酒瓶椰子即
      位於守衛室一旁，為因應守衛室之改建，遷移至教室旁花
      台上，榕樹亦遷移至教室後方，舊有之守衛室則搬遷至涼
      亭附近目前放置電箱之位置，配合低年級學生課程作為雞
      舍使用，此經本院履勘屬實，有勘驗筆錄足據（本院卷一
      第二九三頁以下），復有被告提出之天生國小守衛室施工
      前、後照片共十三張（本院卷二第一０八頁以下）、臺北
      縣淡水鎮天生國民小學北天生國總字第０九五０００一九
      一一號函（本院卷一第三０四頁）在卷可查，另再審酌天
      生國小所檢送之舊守衛室照片（本院卷一第三０五頁），
      其舊守衛室與本院履勘時之守衛室坐落位置大致相符，則
      於搭建新守衛室之前自須將舊守衛室拆除及遷移搬運之理
      甚明，故該採購案中搬運費用自係指舊守衛室、酒瓶椰子
      、榕樹之搬遷費用。再者，既有樹木之搬遷須先挖開土壤
      ，將樹木之根部切斷，再移至他處種植始能存活，此有證
      人寅○○之證述足憑（本院卷二第一三三頁背面），且舊
      守衛室於拆除後係依天生國小教學需要而提供為雞舍之用
      ，是此部分另編列費用當為合理。
    (5)至於門框、窗框與實木門、氣密窗，本非交易上不可分離
      之物，被告丑○○、子○○將上開之物分案採購，縱使並
      非最符合經濟效益之作法，亦難遽認其即有價格過高等情
      ，且由上開守衛室之搭建方式，本難認加裝門框、窗框、
      實木門及氣密窗為不必要。其他項目例如公訴人所稱價格
      過貴之工作架、小輪墊、資料筒、輸入架、睡床組、會客
      墊組、茶水組，均係以中央信託局代理中央政府各機關、
      學校、國營事業採購辦公桌、辦公椅之標準規格及九十年
      度辦公設備共同供應契約一覽表為依據，然該契約所列者
      係由中央信託局大量採購下之供應價格，且係九十年度之
      價額，而天生國小則於八十九年間採購上開物品，時間本
      非一致，且天生國小購買物品數量甚少，多僅購入一個，
      另天生國小地點位於臺北縣淡水鎮偏遠郊區，業據本院履
      勘屬實，另需考量其搬運費用，且於購入物品數量過少且
      需搬運至偏遠郊區之情形下，橫情亦非廠商均有投標意願
      ，復衡諸購入物品後廠商有無提供後續保固及維修，亦將
      影響購入價格之高低，公訴人所依憑之證據無法考慮以上
      明顯影響價格之因素，是被告丑○○、子○○辦理採購之
      價格是否過高，尚難以前開價格為標準。
    (6)公訴人另以被告於上開採購案中採購之冷氣機與預算書所
      定規格不符，且價格亦偏高。經查上開採購案中所列「渦
      卷式冷氣機」一項，固規定其冷氣能力為一八００KCAL/H
      ，然證人癸○○於調查局接受詢問時之所言，並無證據能
      力，已如前述，而證人癸○○更於本院明確證稱：冷氣機
      的壓縮機有回轉式及渦卷式二種，回轉式是一般的，渦卷
      式是比較好的（本院卷二第一二八頁），顯見本件採購案
      約定之冷氣機規格並非最為低廉態樣，而除此之外，均無
      可證明冷氣機之冷氣能力與預算書所定規格不符之證據，
      縱被告丑○○、子○○曾於八十九年七月二十六日對格麗
      司公司承包情形抽驗並認與合約相符，而有天生國小營繕
      工程驗收紀錄為憑（他字卷一第一五三頁），亦難為對報
      告不利之認定。
  2.乙案
    (1)被告丑○○、子○○於辦理該採購案時，確實將驛馬文鎮
      列為採購項目，此經被告丑○○、子○○所坦承，並有臺
      北縣淡水鎮天生國民小學預算書（他字卷一第一六０頁以
      下）附卷可稽。然國民小學之教學目的，係在促進學生德
      、智、體、群、美五育之均衡發展，使其具備必要之生活
      常識，而近年來推動之鄉土教學，更是鼓勵學生以其居住
      地為出發，養成學生逐漸學習對人文環境、自然環境之關
      懷，擴展其視野，均足見國民小學之教學係以生活化、多
      元化之方式，對學童為適當之引導及啟發，至於如何達成
      上開教學目的，則由教師本其專業自行斟酌，而教師本享
      有對學校教學及行政事項提供興革意見之權利（教師法第
      十六條第一款參照），是亦能透過教具、教材採購項目之
      提議，促使學校之行政系統提供合宜之硬體及軟體，以使
      教學效果臻於完善，此種教師所提出配合教學之需求，對
      於其專業項目之判斷，本有相當之自由，除顯然失當之情
      形外，其他機關甚至法院均不應以其自己之見解，取代教
      師對於其如何進行教學方為妥適之判斷，尤其不應於事後
      以過嚴之審查標準，為教師之判斷適當與否之評價。經查
      該驛馬文鎮係屬凍石，可供美勞科及自然科教學之用，以
      國民小學之教學輔助器材而言，其雖確屬昂貴，然卷內並
      無其他證據足以認定該驛馬文鎮之價格與同種類之石材相
      較亦屬過貴，尚難單以其價格為認定被告丑○○、子○○
      犯罪之依據。
    (2)公訴人又指驛馬文鎮之採購說明書以提示圖說限定規格，
      投標廠商若非事先掌握取得來源或珍藏，即無法依約交貨
      等語。查驛馬文鎮屬藝術品，客觀上應屬數量稀少之物，
      為使廠商可以公平參與競爭，並使天生國小可以在符合需
      求之前提下讓更多廠商參與競爭，以經市場競爭後之價格
      購買其欲採購之項目，本應該以限制性招標之方式採購。
      然政府採購法於被告辦理上開採購案當時，甫於八十八年
      五月間施行，其特別於公布後一年方施行，即因該制度對
      政府採購人員及廠商均有極大影響，且因其制訂與我國加
      入世界貿易組織並承諾簽署政府採購協定有關，許多制度
      之設計不僅係為交易雙方之權利義務建立規範，亦有相當
      之國際因素存在，可謂嶄新之採購規則。被告丑○○、子
      ○○分別為國民小學之校長與總務主任，依其職責必須綜
      理校務或辦理學校文書、事務、出納等事項，均非專辦採
      購之人員，縱其於政府採購法施行前後有機會接受相關採
      購之訓練或研習，其判斷能力仍不能與專精政府採購法之
      人士比擬。被告子○○將規格特殊之驛馬文鎮採公開招標
      方式購買，並在採購文件上註明：「印石之后天然凍石，
      質地自然，文鎮之貴重珍藏品」，除凍石係標示擬採購產
      品之特性外，其餘說明業生限制競爭之效果。而被告子○○雖於採購規格中為如上限制，被告丑○○亦未加以糾正
      ，此於行政上固有可議之疏失，惟是否可推論被告具備主
      觀之犯意，而係以明知係違背法令之事圖私人之不法利益
      ，構成貪污治罪條例第六條第一項第四款之圖利罪，尚非
      無疑。況以我國民主制度設計下，民意代表握有其預算審
      查權及質詢之權，如廠商假借民意代表之名義，要求政府
      機關首長於權責內給予好處或方便，往往使政府機關首長
      為爭取預算，避免得罪民意代表而容許該不肖廠商予取予
      求，此陋習至為常見，被告客觀上確可能誤以為如此限定
      規格之採購既得以配合廠商又不違其權限，甚或僅係出於
      對於採購法令之陌生與誤解，是卷附證據既無法證明被告
      確有犯罪故意，依罪疑唯輕法理，應為對被告有利認定，
      自無變更起訴法條為貪污治罪條例第六條第一項第四款之
      餘地。
    (3)至公訴人另稱被告於本採購案中所購買之工作檯、檯板、
      造型檯板、輸入架、資料筒、活動小輪墊、活動大輪墊、
      專用工作檯、圓形議事墊、議事架、三層式牆櫃等物均以
      高於市價數倍之價額購入，顯有浮報價額之犯行等情，然
      縱使該採購價格確實高於市價，亦與貪污治罪條例第四條
      第一項第三款或刑法第二百十三條之構成要件有間，而承
      上所述，公訴人以中央信託局購料處代理中央政府各機關
      、學校、國營事業辦理九十年度辦公設備共同供應契約一
      覽表認定上開決標之金額過高，更非合宜，況公訴人尚無
      法證明被告丑○○、子○○確係以己○○所製作之預算書
      直接作為辦理採購之文件，或己○○於投標前已知悉各採
      購案之底價，亦無法證明被告丑○○、子○○明知己○○
      圍標等情仍予決標，則依照政府採購法中一般採購之規則
      ，本係透過公開競爭之市場機制，探求最為妥適之價格，
      使整體國家資源做最有效之利用，除非被告明知已有廠商
      得知底價且所有投標廠商均係配合某廠商圍標，否則尚非
      不能期待透過公開招標之採購方式，尋求符合採購內容下
      最低廉之價格，是尚無法認定被告於本採購案中有何舞弊
      情事。
  3.丙案
      公訴人認被告壬○○、辛○○於本件採購案中浮報採購鋁
      合金鋼製屏風、屏風桌版、屏風側桌版、中抽等物之價額
      ，並配合己○○之圍標，舞弊達三萬五千零六十四元，亦
      係以中央信託局購料處代理中央政府各機關、學校、國營
      事業辦理九十年度辦公設備共同供應契約一覽表為標準，
      推論被告辦理上開採購案時之價差。然而辦公設備之價格
      ，與購買當時之原料、人工、供需情形均息息相關，款式
      是否新穎、廠商是否有促銷活動、購買之時間、數量多寡
      亦會造成差異，公訴人僅以中央信託局九十年度之供應價
      格為據，尚難採信。至於公訴人稱被告採購之鋁合金鋼製
      屏風一物，得標之九鼎公司向上游廠商統揚公司進貨之價
      格僅為二萬三千七百元，而轉售予金美國小之價格竟高達
      四萬八千七百零二元，顯有報高價額，然而低買高賣，轉
      取差價，本為商人獲利之來源，亦不因其交易對象為公家
      機關而有異，是尚難逕自援為對被告不利之認定。
  4.丁案
    (1)公訴人稱被告壬○○、辛○○所採購之投影機價格過高，
      無非以證人即益世貿易公司視聽部協理庚○○於調查局詢
      問時之證言，認被告壬○○、辛○○所採購之投影機單價
      約在二萬五千元左右，被告壬○○、辛○○編列投影機之
      預算為八萬四千元，歐帝公司得標時投影機之價錢為八萬
      二千三百元，顯然有浮報價額。查金美國小是次改善教學
      環境及設備案中，投影機之規格為W28.5D28.5，且需為
      20V 250W豆狀低溫鹵素雙燈座，此有金美國小該次採購案
      規格書附卷可佐（他字卷一第二０二、二一三頁），而該
      款投影機因係採反射式，與一般採直射式之投影機不同，
      在八十八年時之價格約比一般投影機更貴百分之四十到五
      十以上，該款反射式投影機會比Kadak 公司的L5型直射式
      的投影機貴蠻多的，兩者結構不同，此有證人即投影機經
      銷商庚○○於本院審理中之結證可參（本院卷二第六五、
      六六頁），調查局於九十一年詢問時證人庚○○所提供之
      參考價格係Kadak公司的L5 投影機之價格，與被告是次採
      購之投影機結構與售價均不同，若欲以證人庚○○證詞推
      認該次購入投影機之價格有浮列之情，自嫌速斷。
    (2)公訴人以被告於本案中採購珠光象印幕，價格高達二十一
      萬六千六百元，係浮報價額，並有限定尺寸便宜己○○掌
      控開標結果，以牟取相關補助款之不法利益。被告辛○○
      則辯稱：因金美國小位於海濱，為配合鄉土教學，方購買
      珠光象印幕，之所以會於招標文件上限定規格，是因為擔
      心尺寸太小，將影響教學效果。查被告辦理上開採購案時
      ，正值教育當局推廣鄉土教學之際，金美國小舉行營繕工
      程會議時，確實經教師提出採購鄉土教育相關教材之提議
      ，此有金美國小營繕工程八十九年三月十日會議記錄（他
      字卷一第二三三頁）在卷足憑，復據證人即當時金美國小
      會計兼主計人員戊○○到庭證述：珠光象印幕是承辦標案
      人員與採購小組商討後，才確認所要採購的項目等語相符
      （本院卷二第四七頁背面）。被告壬○○、辛○○既為金
      美國小負責採購業務之人，依照營繕小組之意見採購鄉土
      教學相關教材，自無非法之處。雖被告所採購之珠光象印
      幕，難以從其名稱判斷其為何物，與其他國民小學教學中
      使用之教具相比，該二十一萬六千六百元之價格實屬昂貴
      ，以一般未受教育專業訓練者之角度觀之，確實難謂被告
      已為最妥適之規劃，然此種資源分配上之偏頗，是否即足
      以證明被告有浮列價額或圖利之犯行，仍非無疑。被告辛○○之職責在於統整營繕小組之提議，配合學生、教師及
      行政人員之需求，本有對於待採購項目之內容、優先性予
      以裁量之權限，被告壬○○身為校長，對於校內行政人員
      之工作內容雖負有監督之責，然對其判斷結果仍宜加以尊
      重。而以卷內證據，尚難認其主觀上已有犯罪之故意，且
      珠光象印幕此類物品，客觀上並無一定之價格，是否真有
      過貴之事，尚難由公訴人所舉之證據認定。次按政府採購
      法第二十六條第二項固規定：機關所擬定、採用或適用之
      技術規格，其所標示之擬採購產品或服務之特性，諸如品
      質、性能、安全、尺寸、符號、術語、包裝、標誌及標示
      或生產程序、方法及評估之程序，在目的及效果上均不得
      限制競爭被告於預算書中將此種特殊物品標示尺寸。被告
      以公開招標方式採購珠光象印幕，卻無標以適當之說明，
      衡其名稱至為罕見，自生限制競爭之效果，然而被告辦理
      該採購之時間，亦為政府採購法甫實行之初，被告壬○○
      、辛○○於調查局或偵查中對對方不利之供述，既如前述
      無證據能力，其自承學校不需要珠光象印幕或珠光象印幕
      價格太高之自白，亦不能作為認定其有罪之唯一證據，公
      訴人又未能就被告圖利他人之犯行另為舉證，是難認被告
      壬○○、辛○○於採購珠光象印幕時有浮列價額或圖利之
      故意。
    (3)至於公訴人所稱本案採購之發言台、議事檯、議事墊、寫
      字板、台車、工作檯、工作架等亦有浮列價額等事實，因
      公訴人所據之中央信託局購料處代理中央政府各機關、學
      校、國營事業辦理九十年度辦公設備共同供應契約一覽表
      ，其證明力尚有不足，理由業如前述。
  5.戊案
    (1)公訴意旨稱被告於本案中採購價值二十五萬三千一百六十
      元之億萬年前海底遺跡，顯有浮報價格等情。查億萬年前
      海底遺跡為鄉土教學補助教材，與前開驛馬文鎮、珠光象
      印幕，係屬特殊規格之物品，如經被告以其專業審酌該物
      品對教學之助益、價格、預算多寡、需求之急迫性後，認
      為確有採購此類昂貴化石之必要性，原應在規格上少加諸
      不必要之說明，得使廠商公平競爭，或採限制性招標方式
      採購，以限制性招標之程序確保招標過程之公正，被告以
      公開招標，並於規格加以限定，雖有違政府採購法之規範
      ，然而該行政上之瑕疵並不必然即為刑事責任之成立。被
      告雖於調查局詢問及偵查接受訊問時，稱該億萬年前海底
      遺跡本非金美國小所需要，為怕得罪議員才配合廠商加上
      此項物品，然而睽諸前揭法條規定，此等證據不能作為認
      定被告犯罪之唯一證據，而除此之外，公訴人並未提出足
      以佐證被告於調查局及偵查所言係與事實相符之證據，是
      斷不能以被告確有採購上開億萬年前海底遺跡，即認被告
      有何浮報價額之犯行。至於被告壬○○、辛○○於採購該
      億萬年前海底遺跡後，將該物置放於校長室乙節，因該物
      之價格甚高，衡情被告認應放置於較安全之校長室，待教
      師陳報教學需要時再行取出使用，亦不足以推論被告有何
      犯行；而使用情形是否頻繁，涉及教師對於運用教具輔助
      教學之習慣、效果等，並非身為校長或總務主任之被告所
      能強迫教師運用，縱能證明該億萬年前海底遺跡鮮少於教
      學時使用，亦僅能證明被告統整校內需求而評估採購項目
      之經驗或能力尚有未足，不必然即表示被告有圖利他人之
      犯行。
    (2)公訴人另稱被告於本次採購中以高於市價四萬零六百元之
      價格購入議事墊，以高於市價五十七萬六千二百四十元之
      價格購入寫字板，均有浮報價額之犯行。然公訴人所稱之
      市價，無法反應被告辦理本件採購時受數量、位置、材質
      、包含稅額、保固期長短等因素影響後最適宜之價格，且
      九十年中央信託局之採購契約，亦不足以認作八十九年之
      參考市價，均同前述。
    (3)至於公訴人稱該採購案中購入之議事墊、寫字板均堆置於
      金美國小庫房，然金美國小於八十九年間於音樂教室供學
      生使用之椅子均已老舊不堪使用，而學校舉辦活動時亦需
      要有寫子板之椅子，而經金美國小營繕小組提議購買上開
      議事墊、寫字板，此有金美國小八十九年三月十日營繕工
      程會議記錄可憑（他字卷一第二三三頁），且於採購後至
      今仍由金美國小學生實際使用中，並有被告辛○○提出上
      開物品使用情形之照片四張附卷足參（本院卷二第一六一
      頁）。且該寫字板本可立式堆疊，如未遇學校舉辦活動時
      ，自當放置於庫房中，並無可議之處，附此敘明。
  6.己案
    (1)公訴人認被告於本採購案中，明知資料筒之單價僅約二、
      三千元，仍認該預算來源既係議員補助款，應配合廠商己○○獲取不法利益，而以未達公告金額為由簽採議價方式
      辦理，並以單價一萬一千元購買資料筒八只，亦係違反貪
      污治罪條例第四條第一項第三款之罪。然該採購案之預算
      為九萬元，本未達政府採購法所公告之金額，且未達公告
      金額十分之一，此種小額採購依照中央機關未達公告金額
      採購招標辦法第五條之規定，得不經公告程序，逕洽廠商
      採購，免提供報價或企畫書。政府採購法針對此種小額採
      購，未以法令要求繁瑣嚴格之程序，目的即在於使採購機
      關在最有效率之情況下進行採購，並符合其需求。至於採
      購機關如於此制度下以高於市價之價格採購，縱或有行政
      上之不當，然是否得謂有貪污治罪條例之犯行，並非無疑
      。被告壬○○於偵查中固稱預算書所報金額較高，其有叫
      被告辛○○去反應，然該部份對被告辛○○犯罪之供述並
      未具結，無證據能力，被告辛○○於偵查中對被告壬○○
      犯罪之供述部份亦同。被告辛○○稱其確去訪價，而得知
      資料筒之單價約為二、三千元等語，亦不能以此作為被告
      辛○○有罪判決之唯一證據，業如前述，退步言之，被告
      辛○○於法令上並無於辦理小額採購時自行訪價之義務（
      前揭臺北縣各級學校採購要點參照），其直接與格麗斯公
      司議價，亦未逾其權責範圍。而政府機關如未將年度編列
      之預算用罄，每每反遭預算執行不力之議，並可能因此遭
      懲處，而使爭取下一年度預算更為不易，如此制度長期運
      作之下，常使公務員為求績效，不知為公庫節流，然此以
      預算使用比例評價公務員之方法未盡客觀，本為制度應改
      善之處，如因此而認該公務員即屬虛擲公帑而應繩以貪污
      治罪條例第四條第一項第三款之重刑，亦非事理之平。是
      以本件被告壬○○、辛○○之所為，公訴人既無法證明其
      主觀上有貪瀆之故意，自應認其不構成犯罪。
    (2)公訴人另稱被告辛○○將本採購案之預算書中，將搬運費
      編列於設備費項下，已顯與預算科目不符，於報請臺北縣
      政府核撥經費時，經臺北縣政府於八十九年九月十三日以
      八九北府教國字第三四七九四一號函指示金美國小敘明理
      由，詎被告壬○○、辛○○仍為使己○○獲取全額預算之
      不法利益，竟將搬運費刪除，而調高資料筒之單價，使預
      算書形式上符合規定，再與己○○指定之格麗斯公司進行
      議價。然查臺北縣政府上開函文之意，並非指本採購案中
      不得列有搬運費，而僅係指正被告辛○○將搬運費編列於
      設備費項之錯誤，此參諸臺北縣政府前揭函之之內容自明
      （他字卷二第二三０頁）。被告辛○○未明究理，逕將搬
      運費刪除而調高資料筒之單價，固不符合預算書編制之原
      則，然搬運費本為正當之支出，並不生浮報價額之問題，
      亦未牟取何不法利益，此部份自難成立犯罪。
（五）綜上所述，被告四人辦理上開採購案時，雖或有疏忽及不
      妥之處，然按臺北縣議員八十八、八十九年度之年度建設
      經費，以及臺北縣淡水鎮公所之統籌分配款，其申請流程
      乃係取得縣議員建議箋後，始行由各單位審核補助對象及
      用途後，再予以核定補助，有臺北縣政府九十五年四月二
      十六日北府主一字第０九五０三三二二七五號、九十五年
      五月八日北府財管字第０九五０三六一三二九號函在卷可
      憑（本院卷一第二七０至二七四頁），而被告四人所任職
      之天生、金美國小，均地處偏遠郊區而亟待充實學校各項
      設備，而依臺北縣政府上開補助款之規定，各該民意代表
      之補助對象係由民意代表自行決定，故天生、金美國小因
      欲獲得年度例行預算外之議員補助款，致對該議員所推薦
      之廠商所參與之採購案程序有未臻嚴謹之處，容屬行政懲
      處層次，然本件與貪污治罪條例第四條第一項第三款規定
      經辦公用工程或購辦公用器材、物品，浮報價額、數量、
      收取回扣或有其他舞弊情事之要件有間，且無法證明被告
      主觀上有何犯罪之故意，而被告採購之物，並不存在客觀
      上正確或實在之價格，故被告亦不構成公務員登載不實之
      犯行，故本件卷附證據，無從說服法院以形成被告有罪之
      心證，自應均為被告四人無罪之諭知。另本件亦無證據足
      以證明被告涉及貪污治罪條例第六條第四項公務員對於主
      管或監督之事務，明知違背法令，直接或間接圖自己或其
      他私人不法利益，因而獲得利益犯行，本院自無庸變更起
      訴法條而論以圖利罪責，併此敘明。
據上論斷，應依刑事訴訟法第三百零一條第一項，判決如主文。
本案經檢察官黃珮瑜到庭執行職務。
中　　華　　民　　國　　96　　年　　5　　月　　24　　日
　　　　　　      刑事第十四庭審判長法  官  宋松璟
                                    法  官  李家慧
                                    法  官　劉煌基
附表：
┌───┬─────┬─────┬────────────────┐
│名稱  │ 預算來源 │ 預算金額 │檢察官提起公訴所憑證據          │
├───┼─────┼─────┼────────────────┤
│甲案「│林孝光議員│九十八萬九│被告子○○委請翁理霞編製預算書│
│八八- │補助款    │千元      │  後，逕依其預算內容陳請校長黃春│
│八九統│          │          │  榮核定，據以辦理採購作業，使翁│
│籌款、│          │          │  翠霞明知相關預算內容之情形下，│
│地方建│          │          │  得以利用穀粒、九鼎公司名義及偽│
│設改善│          │          │  造統揚公司印鑑章及負責人朱俊正│
│教學環│          │          │  大小章等投標資料進行圍標。    │
│境工程│          │          │子○○明知開標現場廠商代表同為│
│、守衛│          │          │  九鼎公司人員之圍標情事，未依政│
│室（1 │          │          │  府採購法第五十條之規定不予決標│
│）」  │          │          │  。                            │
│      │          │          │其採購內容浮列「五金配件」、「│
│      │          │          │  搬運費」及「安裝組合工資」等費│
│      │          │          │  用十七萬六千七百五十元。      │
│      │          │          │所列「屋頂」、「內外牆」及「牆│
│      │          │          │  面板」等共六十六萬四千零五十元│
│      │          │          │  ，高出市價五十六萬一千五百五十│
│      │          │          │  元。所列「門框」、「窗框」與「│
│      │          │          │  實木門」、「氣密窗」分案採購，│
│      │          │          │  且其「門框」報價高出市價四千七│
│      │          │          │  百元，「窗框」與「氣密窗」合併│
│      │          │          │  計價後高出市價十萬九千五百元  │
│      │          │          │「拆除舊有建築」及「清運費」並│
│      │          │          │  未依約執行，僅將該校舊有守衛室│
│      │          │          │  崗亭棄置於校門右方十公尺處，且│
│      │          │          │  報價高出市價三萬四千八百五十元│
│      │          │          │  。                            │
├───┼─────┼─────┼────────────────┤
│甲案「│李國芳議員│九十八萬五│由己○○代為編製預算書，被告黃│
│八八- │補助款    │千元      │  春榮、子○○仍逕依其採購內容配│
│八九統│          │          │  合辦理採購，使己○○得圍標。  │
│籌款、│          │          │採購內容浮列「五金配件」、「搬│
│改善教│          │          │  運費」及「施工費」達十六萬四千│
│學環境│          │          │  五百元。                      │
│、守衛│          │          │「天花板（輕鋼架）」市價僅五千│
│室（2 │          │          │  元，「工作架」市價僅一千七百元│
│）」  │          │          │  ，「小輪墊」（即辦公椅）市價僅│
│      │          │          │  八百元，「內牆隔間工程」市價僅│
│      │          │          │  一萬二千七百五十元、「地板」市│
│      │          │          │  價僅二萬六千二百五十元、「雜項│
│      │          │          │  及水電」市價僅二萬元。        │
├───┼─────┼─────┼────────────────┤
│甲案「│顏世雄議員│九十九萬六│由己○○代為編製預算書，被告黃│
│八八- │補助款    │千元      │  春榮、子○○逕依其預算書內容配│
│八九統│          │          │  合辦理採購，使己○○得以圍標。│
│籌款、│          │          │其採購內容浮列「零組配件」、「│
│教學設│          │          │  搬運費」及「施工費」達十八萬九│
│施維護│          │          │  千二百六十元。                │
│、守衛│          │          │「資料筒」市價僅一千二百元，「│
│室（3 │          │          │  輸入架」市價僅三百五十元，「聲│
│）」  │          │          │  寶AW1168V渦卷式冷氣機」市價僅 │
│      │          │          │  一萬三千五百元，冷氣能力只有  │
│      │          │          │  1600KCA/ H，與預算書所訂1800KC│
│      │          │          │  A/H不符。                     │
│      │          │          │「睡床組」市價僅三千元，「會客│
│      │          │          │  墊組」市價僅一萬四千元、「茶水│
│      │          │          │  組」二千五百元、「基座及化糞池│
│      │          │          │  」市價僅三萬元、「衛浴設備全組│
│      │          │          │  」市價僅八千元、「實木門」市價│
│      │          │          │  僅四千五百元。                │
│      │          │          │基座之興建竟在守衛室之屋頂、內│
│      │          │          │  外牆、門框及窗框皆完工後。    │
├───┼─────┼─────┼────────────────┤
│乙案  │顏世雄議員│一百五十萬│由己○○代為編製預算書，被告黃│
│      │補助款    │元        │  春榮、子○○二人即依其內容辦理│
│      │          │          │  採購。                        │
│      │          │          │「驛馬文鎮一座」價額即高達十八│
│      │          │          │  萬九千元，且提示圖說以限定規格│
│      │          │          │  。被告丑○○、子○○均知該「驛│
│      │          │          │  馬文鎮一座」並非學校所需採購物│
│      │          │          │  品，竟仍配合己○○購置該物。  │
│      │          │          │所購「工作檯」市價僅二十萬元、│
│      │          │          │  「檯板」市價僅三萬三千元、「造│
│      │          │          │  型檯板」市價僅二萬元、「輸入架│
│      │          │          │  」市價僅七千三百五十元、「資料│
│      │          │          │  筒」市價僅三萬元、「活動小輪墊│
│      │          │          │  」市價僅一萬三千六百元，「活動│
│      │          │          │  大輪墊」市價僅八千元、「專用工│
│      │          │          │  作檯」市價僅一千七百元、「圓型│
│      │          │          │  議事檯」市價僅一千五百元、「議│
│      │          │          │  事架」市價僅三千二百元、「三層│
│      │          │          │  式牆櫃」市價僅二萬九千二百五十│
│      │          │          │  元，浮報價額約計一百一十一萬二│
│      │          │          │  千四百元。                    │
├───┼─────┼─────┼────────────────┤
│丙案  │教育部補助│          │己○○編製採購預算書，被告張瑞│
│      │款        │          │  松、辛○○即據以辦理招標作業，│
│      │          │          │  使己○○得在明知預算數額之情形│
│      │          │          │  下圍標。                      │
│      │          │          │所採購之鋁合金鋼製屏風總價為四│
│      │          │          │  萬八千七百零二元，相較於中央信│
│      │          │          │  託局購料處代理中央政府各機關、│
│      │          │          │  學校、國營事業辦理「九十年度辦│
│      │          │          │  公設備」共同供應契約一覽表，其│
│      │          │          │  售價僅二萬七千七百六十五元，而│
│      │          │          │  有浮報採購價額情事。          │
│      │          │          │採購物品中「屏風桌版」市價僅六│
│      │          │          │  千八百五十元、「屏風側桌版」市│
│      │          │          │  價僅一千零五十元、「中抽」市價│
│      │          │          │  僅一千七百五十元。            │
├───┼─────┼─────┼────────────────┤
│丁案  │林重誠、李│一百九十五│由己○○編製採購預算書送交被告│
│      │國芳議員補│萬元      │  壬○○、辛○○據以辦理採購作業│
│      │助款      │          │  ，未修正任何採購價目，使己○○│
│      │          │          │  預知底標而得以圍標。          │
│      │          │          │採購之珠光象印幕一式價額達二十│
│      │          │          │  一萬六千六百元，非該校所需，且│
│      │          │          │  與其改善教學環境及設備之採購目│
│      │          │          │  的無涉，又在招標規範內標示尺寸│
│      │          │          │  為W31×H27，使己○○得以掌控開│
│      │          │          │  標結果。                      │
│      │          │          │其採購之「投影機」市價僅二萬五│
│      │          │          │  千元、「發言台」市價僅六千五百│
│      │          │          │  元、「議事檯」市價僅六千元、「│
│      │          │          │  議事墊」市價僅二千元、「寫字板│
│      │          │          │  」市價僅十四萬四千元、「台車」│
│      │          │          │  市價僅七千五百元、「工作檯」市│
│      │          │          │  價僅二萬零四百元、「工作架」市│
│      │          │          │  價僅二萬四千元，總計壬○○、張│
│      │          │          │  素真配合己○○等採購此案舞弊金│
│      │          │          │  額達一百四十五萬八千八百元。  │
├───┼─────┼─────┼────────────────┤
│戊案  │          │          │由己○○編製「億萬年前海底遺跡│
│      │          │          │  W35×H15」一式二十五萬五千七百│
│      │          │          │  十五元、「議事墊W48×D44×H94 │
│      │          │          │  」七式五萬五千一百二十五元及「│
│      │          │          │  寫字板W56.5×D50×H81」一百二 │
│      │          │          │  十面六十七萬四千一百六十元之採│
│      │          │          │  購預算書，被告壬○○、辛○○即│
│      │          │          │  據以辦理採購作業。            │
│      │          │          │採購內容顯與其鄉土教學設備採購│
│      │          │          │  之目的不符。                  │
│      │          │          │「億萬年前海底遺跡W35×H15」乃│
│      │          │          │  屬特殊規格物品，實際上無法進行│
│      │          │          │  公開招標，而被告壬○○、辛○○│
│      │          │          │  亦明知其非該校所需物品，仍據翁│
│      │          │          │  翠霞編制之預算書辦理採購。    │
│      │          │          │議事墊即一般辦公椅，竟以高於市│
│      │          │          │  價四萬零六百元購置，而寫字板亦│
│      │          │          │  以高於市價五十七萬六千二百四十│
│      │          │          │  元購入，並堆置於該校庫房。    │
├───┼─────┼─────┼────────────────┤
│己案  │賴金波議員│九萬元    │經己○○編製預算書，被告壬○○│
│      │補助款    │          │  、辛○○即據以辦理採購。      │
│      │          │          │被告辛○○知該物品單價僅約二、│
│      │          │          │  三千元，己○○所編制之預算書顯│
│      │          │          │  有浮報價額，然未本其職權修正相│
│      │          │          │  關採購內容，並以未達公告金額為│
│      │          │          │  由簽採議價方式辦理，與己○○所│
│      │          │          │  指定之格麗斯公司進行議價。    │
│      │          │          │該預算書報請台北縣政府核撥相關│
│      │          │          │  經費時，因其預算書將「搬運費」│
│      │          │          │  編列於設備費項下，顯與預算科目│
│      │          │          │  不符，經台北縣政府函示請該校敘│
│      │          │          │  明理由，被告辛○○仍意圖為翁翠│
│      │          │          │  霞獲取全額預算之不法利益，逕將│
│      │          │          │  前述「搬運費」刪除，並調高採購│
│      │          │          │  項目「資料筒（W40×D54×H65)八│
│      │          │          │  只」之單價，使該預算書形式上符│
│      │          │          │  合規定。                      │
└───┴─────┴─────┴────────────────┘
以上正本證明與原本無異。
如不服本判決，應於判決送達後10日內向本院提出上訴狀 (應抄
附繕本)。
                                    書記官  陳豪達
中　　華　　民　　國　　96　　年　　5　　月　　24　　日
